最高法院刑事判決　　　　　　九十六年度台上字第二三四七號
上　訴　人
即　被　告　丙○○
選任辯護人　賴錫卿律師
上　訴　人
即　被　告　乙○○
上　訴　人
即　乙○○
之　配　偶　丁○○
上列上訴人等因被告等違反毒品危害防制條例案件，不服台灣高
等法院中華民國九十六年一月二十三日第二審判決（九十五年度
上訴字第二五六九號，起訴案號：台灣桃園地方法院檢察署九十
四年度偵字第四九六五號），提起上訴，本院判決如下：
    主  文
上訴駁回。
    理  由
按刑事訴訟法第三百七十七條規定，上訴於第三審法院，非以判
決違背法令為理由，不得為之。是提起第三審上訴，應以原判決
違背法令為理由，係屬法定要件。如果上訴理由狀並未依據卷內
訴訟資料，具體指摘原判決不適用何種法則或如何適用不當，或
所指摘原判決違法情事，顯與法律規定得為第三審上訴理由之違
法情形，不相適合時，均應認其上訴為違背法律上之程式，予以
駁回。本件原判決已敘明共同被告甲○○（經原審判決確定）於
民國九十四年三月十三日十七時三十五分許，自香港搭乘中華航
空公司班機抵台北，於同日二十時四十分許，在桃園國際機場第
一航廈入境海關檢查處，經內政部警政署航空警察局當場查獲其
所著內褲褲檔縫製暗袋內及靴子內夾藏海洛因四包等情，業據甲
○○坦承不諱，並據證人洪文貴證述屬實，且有旅客入出境記錄
查詢、財政部台北關稅局扣押貨物、運輸工具收據及搜索筆錄、
現場照片三張在卷可稽。再扣案之上開物品，經送法務部調查局
鑑驗結果：送驗檢品四包均含第一級毒品海洛因成分，合計淨重
一七四．七五公克，純質淨重一一五．二三公克，有法務部調查
局調科壹字第０八０００九二０五號鑑定通知書在卷可稽。甲○
○確有攜帶第一級毒品海洛因進入台灣堪以認定。甲○○於警詢
及偵查時供稱：伊於九十四年三月十三日十七時三十五分許，自
香港機場搭乘華航班機，於同日十九時四十分許到達台灣，有上
訴人即被告乙○○及其友人上訴人及被告丙○○同行。警方在伊
身上所穿經事先縫製之內褲襠部底層，查獲以透明塑膠夾鍊袋包
裝之圓柱狀海洛因毒品共三包，另在伊所穿左腳靴子內查獲以透
明塑膠夾鍊袋包裝之粉狀海洛因一包，總計四包。乙○○及丙○
○於九十四年三月十一日十一時許，撥打伊手機聯絡伊前往大陸
攜帶違禁品返回台灣，並允諾事成後將給付伊十萬元酬勞，機票
費由伊先自行代墊，事後將全額補償伊。乙○○及丙○○於同年
月十三日十一時三十分，將扣案之毒品拿至大陸深圳「都之都」
飯店房間內交給伊，要伊將前開毒品帶回台灣，伊即將前開毒品
藏在內褲及鞋底等語，核與乙○○、丙○○於警詢時之供述大致
相符，乙○○於偵查中亦坦承甲○○被查獲之毒品海洛因是伊交
付等語。並以被告二人均辯稱不知甲○○所攜帶之物為海洛因云
云，為不足採取，於理由欄內詳予指駁說明。因認第一審依想像
競合犯關係，從一重適用毒品危害防制條例第四條第一項及依刑
法第五十九條之規定，論處被告二人共同運輸第一級毒品（丙○
○有期徒刑拾年、黃裕生有期徒刑拾伍年）罪刑，為無不合，予
以維持，駁回被告二人在第二審之上訴，已詳述其所憑之證據及
其認定之理由，所為論斷與卷內證據資料相符，從形式上觀察，
並無何違法情形存在。丙○○上訴意旨略以：依乙○○於被查獲
時稱甲○○是伊利用來帶貨，丙○○是利用做掩護，可見丙○○
是在不知情下被利用來測試毒品，並無證據足以證明丙○○有參
與運輸第一級毒品海洛因進入台灣之犯意及行為；而丙○○在警
詢時，係在「提藥」情形下之不實供述，原審未詳查丙○○當時
提藥之精神狀況，僅憑其幫乙○○試用毒品一事，即推測參與運
毒，顯已違背經驗及論理法則併有理由不備之違法云云。乙○○
之配偶丁○○上訴意旨略以：乙○○於警詢時並未提示查獲甲○
○身上之海洛因，乙○○因出於誤認而自白，至檢察官訊問提示
查扣物之照片時，即已改稱警詢時係針對藍色藥丸而為回答，所
交付之物品非查扣之物，可見其自白與本件無關，不得採為認定
事實之依據；而原判決以乙○○之供述作為認定其本人犯罪事實
之合法證據，顯與刑事訴訟法第一百五十九條之二規定不符，有
適用法則不當之違法；本件除共同被告乙○○、丙○○及甲○○
三人之自白外，並無其他證據足供補強，亦有違刑事訴訟法第一
百五十六條第二項之違法；至於丙○○於警詢之錄音，原審勘驗
時，受命法官並未在場，嗣後補作筆錄，依錄音之記載，丙○○
於警詢時其精神顯然不濟，該勘驗筆錄不足為判斷之依據，原審
所踐行之訴訟程序，自屬於法有違；至於甲○○之自白，原審並
無調查其他證據以資佐證，不得僅憑其自白作為論斷之依據；原
判決採取乙○○、丙○○及甲○○於警詢及偵查中之供述為論斷
之依據，但對其等之供述應具有可信性及必要性之說明，卻以證
據證明力為其論斷之憑據，顯然與法定要件不符，亦有適用法則
不當之違誤等語。惟查原判決並非僅採取乙○○、丙○○、甲○
○於警詢及偵查中之供述為論罪之依據，尚以查扣之第一級毒品
海洛因、證人洪文貴、毒品鑑定通知書、旅客入出境記錄查詢、
財政部台北關稅局扣押貨物、運輸工具收據及搜索筆錄、現場照
片三張等證據資料為佐證，並未違背刑事訴訟法第一百五十六條
第二項之規定；且已敘明乙○○、丙○○、甲○○等人於警詢及
偵查中之供述，與刑事訴訟法第一百五十九條之二要件相符之理
由，其論述並非以前揭供述之證據力為判斷依據；至於被告之自
白，即屬刑事訴訟法所列之證據方法，可作為論處被告本人犯罪
事實之依據，與刑事訴訟法第一百五十九條之二無關；依原審勘
驗筆錄之記載，受命法官確有參與勘驗，而原審審判期日提示該
勘驗筆錄時，被告及其辯護人均表示無意見，嗣後爭執勘驗不符
合法定程序，自非依據卷內證據資料執以指摘；又警方於詢問乙
○○時已明白問及甲○○被查扣物為海洛因，乙○○亦依其問題
答稱該疑似海洛因之物為伊所有，顯然乙○○並無誤認海洛因為
藍色藥丸之可能；而丙○○自始參與本件運輸毒品行為，原判決
依憑甲○○之供述，及依其自白為乙○○測試毒品純度，而全程
參與至共同返台等情形，論斷丙○○有共同之犯意聯絡及行為分
擔，並無判決理由不備之違法。此外，上訴意旨並非依據卷內資
料具體指摘，徒憑己見，仍執陳詞，就原判決明白論斷之事項，
及原審認事採證職權之行使，任意指摘，泛言原判決理由不備及
有適用法則不當之違法，或以判決本旨無關之枝節漫指原判決違
法，或為單純事實之爭執，自非適法之第三審上訴理由。丙○○
及丁○○之上訴違背法律上之程式，均應予駁回。又第三審上訴
書狀，應敘述上訴之理由，其未敘述者，得於提起上訴後十日內
補提理由書於原審法院，已逾上述期間，而於第三審法院未判決
前仍未提出上訴理由書狀者，第三審法院應以判決駁回之，刑事
訴訟法第三百八十二條第一項、第三百九十五條後段規定甚明。
本件上訴人乙○○因違反毒品危害防制條例案件，不服原審判決
，於九十六年二月八日提起上訴，並未敘述理由，迄今逾期已久
，於本院未判決前仍未提出，依上開規定其上訴自非合法，應併
予駁回。
據上論結，應依刑事訴訟法第三百九十五條，判決如主文。
中　　華　　民　　國　九十六　年　　四　　月　二十七　日
                      最高法院刑事第九庭
                          審判長法官  洪　清　江
                                法官  石　木　欽
                                法官  李　伯　道
                                法官  林　勤　純
                                法官  陳　晴　教
      本件正本證明與原本無異
                                      書  記  官
中　　華　　民　　國　九十六　年　　五　　月　　十　　日
                                                      Ｅ
